【裁判字號】    99,簡上,826
【裁判日期】    991206
【裁判案由】    偽造文書等
【裁判全文】
臺灣桃園地方法院刑事判決             99年度簡上字第826號
上  訴  人
即  被  告  李訓長
選任辯護人  呂清雄律師
上列上訴人即被告因妨害名譽等案件，不服本院98年度桃簡字第
2460號，中華民國99年8 月31日第一審刑事簡易判決（聲請簡易
判決處刑案號：97年度偵字第26157 號），提起上訴，本院管轄
第二審合議庭判決如下：
    主  文
原判決關於李訓長行使偽造私文書部分撤銷。
李訓長行使偽造私文書，足以生損害於公眾及他人，處有期徒刑
貳月，如易科罰金，以新臺幣壹仟元折算壹日。如附表所示之偽
造「張維真」、「互助會」及「吳明蓉」署押各壹枚，均沒收。
其餘上訴駁回。
    事  實
一、（一）民國96年間，李訓長係址設桃園縣桃園市○○街18號
    中山名門大樓之社區管理委員會委員，其明知中山名門大樓
    6 樓之1 之區分所有權人張維真，與中山名門大樓9 樓之1
    、2 、3 之區分所有權人中華民國儲蓄互助協會桃園縣桃園
    儲蓄互助社（下稱桃園儲蓄互助社），及向桃園儲蓄互助社
    承租中山名門大樓9 樓之3 之住戶吳明蓉，均未在中山名門
    大樓96年度第1 次區分所有權人大會（於96年9 月28日下午
    6 時在前址中山名門大樓1 樓會議廳召開）之「公寓大廈（
    社區）區分所有權人名冊與區分所有權人會議出列席單位及
    人員附冊（下稱系爭區分所有權人名冊與附冊）」上之「簽
    名欄」上簽名，竟基於行使偽造私文書之犯意，於96年底之
    某日，在臺灣地區某不詳處所，其明知其並未經張維真、桃
    園儲蓄互助社及吳明蓉之同意或授權，竟偽簽如附表所示「
    張維真」、「互助會」及「吳明蓉」之署押於系爭區分所有
    權人名冊與附冊上之簽名欄上，而製作「張維真」、「互助
    會」及「吳明蓉」本人親自出席前開中山名門大樓96年度第
    1 次區分所有權人大會意思表示之私文書，且於97年7 月30
    日將系爭區分所有權人名冊與附冊送交桃園縣政府報備而行
    使之，足以生損害於張維真、桃園儲蓄互助社與吳明蓉，及
    桃園縣政府對公寓大廈管理之正確性。（二）李訓長另於97
    年11月5 日下午4 時37分許，在上址中山名門大樓1 樓管理
    室內，因中山名門大樓之住戶蔡欣蕤，欲向其索取中山名門
    大樓管理委員會向縣政府報備成立之相關資料等事與蔡欣蕤
    發生爭執，竟基於公然侮辱之犯意，在前開管理室內之不特
    定人均得以共見共聞之場所內，以「做事像霸王一樣」等語
    辱罵蔡欣蕤，足以貶低蔡欣蕤之名譽。
二、案經蔡欣蕤訴由桃園縣政府警察局桃園分局報請臺灣桃園地
    方法院檢察署檢察官偵查後聲請簡易判決處刑。
    理  由
壹、證據能力之說明：
一、按被告以外之人於偵查中向檢察官所為之陳述，除顯有不可
    信之情況者外，得為證據，刑事訴訟法第159 條之1 第2 項
    定有明文。查證人張維真於檢察官偵查中所述業經具結，且
    無顯不可信之情況，是依前述規定，證人張維真於檢察官偵
    查中具結所述，自具證據能力。
二、另按被告以外之人於審判外之言詞或書面陳述，除法律有規
    定者外，不得作為證據；又被告以外之人於審判外之陳述，
    雖不符合刑事訴訟法第159 條之1 至第159 條之4 之規定，
    而經當事人於審判程序同意作為證據，法院審酌該言詞陳述
    或書面陳述作成時之情況，認為適當者，亦得為證據，而當
    事人、代理人或辯護人於法院調查證據時，知有上開不得為
    證據之情形，而未於言詞辯論終結前聲明異議者，視有前項
    之同意，刑事訴訟法第159 條第1 項及第159 條之5 分別定
    有明文。查證人即告訴人蔡欣蕤於警詢、證人即告訴人蔡欣
    蕤、證人吳明蓉、葉淑美、蔡親恩、陳德隆、邱瓊珠、賴美
    蓮於檢察事務官訊問時所為之陳述，雖均為被告以外之人於
    審判外之言詞陳述，然經本院於審判程序提示予被告及辯護
    人並告以要旨，經被告及辯護人表示無意見，且未聲明異議
    ，又本院審酌上開證人於警詢及檢察事務官訊問之過程，均
    查無不正取供之情事，故就此等審判外言詞陳述作成時之情
    況，應認為適當，依前揭法條意旨，得援為本案證據。
三、又按「鑑定之經過及其結果，應命鑑定人以言詞或『書面』
    報告」，刑事訴訟法第206 條1 項規定甚明，是鑑定人以書
    面為鑑定報告提出於法院，依刑事訴訟法第159 條第1 項立
    法理由及同法第206 條第1 項規定，具有證據能力。而法院
    或檢察官得囑託醫院、學校或其他相當之機關、團體為鑑定
    ，或審查他人之鑑定，並準用第203 條至第206 條之1 之規
    定，刑事訴訟法第208 條第1 項亦定有明文。查本件判決關
    於筆跡鑑定書（詳本院98年度桃簡字第2460號卷卷二第138
    頁第140 頁之法務部調查局99年7 月12日調科貳字第099003
    11250 號鑑定書），係本院依職權送請法務部調查局實施鑑
    定，揆諸刑事訴訟法第159 條第1 項立法理由說明與同法第
    206 條第1 項規定，自有證據能力。
貳、事實欄一、（一）部分：
一、訊據上訴人即被告李訓長固坦承其未經桃園儲蓄互助社之同
    意或授權，於事實欄一、（一）所示之時、地簽立「互助會
    」之署押，並於97年7 月30日將系爭區分所有權人名冊與附
    冊桃園縣政府報備而行使之事實，然矢口否認如事實欄一、
    （一）所示之行使偽造私文書犯行，辯稱：系爭區分所有權
    人名冊與附冊之張維真、吳明蓉之簽名並非其所簽立，伊看
    到吳明蓉已經簽名在上面，所以為了完整之描述，才簽了互
    助會三個字云云，經查：
(一)被告於本院審理時坦承有於事實欄一、（一）所示之時、地
    ，未經桃園儲蓄互助社之同意或授權，而於系爭區分所有權
    人名冊與附冊上之簽名欄簽立「互助會」之署押，並於97年
    7 月30日將系爭區分所有權人名冊與附冊送交桃園縣政府報
    備而行使等情，核與證人即桃園儲蓄互助社職員葉淑美於檢
    察事務官訊問時證稱：伊是桃園儲蓄互助社之職員，桃園儲
    蓄互助社是中山名門大樓9 樓之1 、9 樓之2 、9 樓之3 之
    所有權人，伊是桃園儲蓄互助社之受託管理人，96年9 月28
    日下午6 時，伊沒有接到開區分所有權人會議之開庭通知，
    伊不知道系爭區分所有權人名冊與附冊簽名欄上的「互助會
    」是誰簽的等語（見臺灣桃園地方法院檢察署97年度偵字第
    26157 號偵查卷宗第38頁）相符，並有系爭區分所有權人名
    冊與附冊1 份在卷足參（見同上偵卷第20頁至第21頁），且
    卷附之系爭區分所有權人名冊與附冊之簽名欄上之「互助會
    」署押，經送法務部調查局鑑定，鑑定結果認前開「互助會
    」之署押之「會」字有出於被告所書寫之可能性，此有法務
    部調查局99年7 月12日調科貳字第09900311250 號鑑定書在
    卷可稽（見本院98年度桃簡字第2460號卷卷二第138 頁至第
    141 頁），此外，另有桃園縣政府97年11月11日府工使字第
    0970379491號及98年10月23日府工使字第0980420128號函附
    中山名門社區97年7 月30日申請成立核備相關資料各1 份（
    分別見同上偵卷第14頁至第21頁，本院98年度桃簡字第2460
    號卷卷二第16頁至第20頁）在卷可按，堪認系爭區分所有權
    人名冊與附冊簽名欄上之「互助會」之署押確為被告所偽造
    ，且被告有於97年7 月30日將系爭區分所有權人名冊與附冊
    送交桃園縣政府報備而行使等事實，均堪認定。
(二)另被害人張維真及吳明蓉未於系爭區分所有權人名冊與附冊
    上之簽名欄簽立「張維真」及「吳明蓉」之署押之事實，分
    據證人張維真於偵訊時結稱：系爭區分所有權人名冊與附冊
    上之張維真並不是伊所簽的等語（見同上偵卷第188 頁）屬
    實；證人吳明蓉於檢察事務官訊問時證稱：伊向桃園儲蓄互
    助社承租中山名門大樓9 樓之3 之房屋，系爭區分所有權人
    名冊與附冊上簽名欄之「吳明蓉」不是伊的簽名，伊也不知
    道是誰簽的等語（見同上偵卷第37頁）綦詳，其於原審審理
    時結證：伊沒有參加96年9 月28日下午6 時之中山名門大樓
    之區分所有權人會議，系爭區分所有權人名冊與附冊上的吳
    明蓉簽名，也非伊所簽等語（見本院桃簡字第2460號卷卷一
    第99頁背面至第110 頁）屬實。復參以證人蔡親恩、陳德隆
    、邱瓊珠於檢察事務官訊問時均證稱，96年9 月28日下午6
    時所召開之中山名門大樓第一次區分所有權人大會之參加人
    數僅有個位數，而有人數不足之情形，且均未述及該日參加
    區分所有權人有張維真、吳明蓉及葉淑美等情（分別見同上
    偵卷第25頁、第38頁、第148 頁），堪認系爭區分所有權人
    名冊與附冊上之簽名欄上之「張維真」及「吳明蓉」等署押
    ，均非張維真、吳明蓉所親簽乙節，殆無疑義。
(三)再稽之證人賴美蓮於檢察事務官訊問時證稱：伊擔任中山名
    門大樓之管理員，負責打掃、收發信件及收管理費之工作，
    被告有將系爭區分所有權人名冊與附冊擺在管理室，叫住戶
    來簽，伊就趁住戶來繳管理費時，跟住戶說這是要跟縣政府
    申請成立管委會的文件，請住戶幫忙簽，其中吳明蓉應該沒
    有簽，張維真的部分，伊沒有印象張維真有簽，後來有一次
    在跟被告談話時，伊就順便將系爭區分所有權人名冊與附冊
    交給被告，被告看了一下說人數應該夠了就拿走等語（見同
    上開偵卷第17 5頁至第177 頁）明確；其於原審審理時結稱
    ：伊於94年4 月份至98年1 月份在中山名門大樓擔任管理員
    一職，負責打掃、收發信件及收管理費等工作，系爭區分所
    有權人名冊與附冊被告有放在管理室給住戶簽名，伊就在住
    戶繳管理費或拿信件時給住戶看，住戶看完以後，伊再請住
    戶簽名，此後，系爭區分所有權人名冊與附冊就交給了被告
    。伊沒有幫住戶代簽系爭區分所有權人名冊與附冊，且系爭
    區分所有權人名冊與附冊放在管理室抽屜裡面，在伊下班後
    會上鎖等語（見本院98年度桃簡字第2460號卷卷二第93頁）
    詳實。可知，證人賴美蓮將系爭區分所有權人名冊與附冊交
    付予被告之際，系爭區分所有權人名冊與附冊之簽名欄上當
    無「張維真」及「互助會」之署押。另觀諸卷附系爭區分所
    有權人名冊與附冊簽名欄上「張維真」及「吳明蓉」之署押
    （見同上偵卷第20第21頁），亦核與被告於偵查及原審當庭
    書寫「張維真」及「吳明蓉」等字之筆順、筆畫及筆跡吻合
    （見同上偵卷第86頁，本院98年度桃簡字第2460號卷卷二第
    125 頁至第127 頁），堪認系爭區分所有權人名冊與附冊上
    之簽名欄上之「張維真」及「吳明蓉」等署押，應係被告所
    偽簽乙情，灼然明甚。
(四)至被告雖以上詞置辯，然稽之被告於檢察事務官訊問時係稱
    ：系爭區分所有權人名冊與附冊是放在大樓會議廳由出席人
    員自行簽名，伊並未偽簽何人姓名，就伊所知，表上有些人
    並未出席，是事後補簽，但伊不知道是哪些人等語（見同上
    偵卷第25頁、第54頁），其於原審時亦具狀表示系爭區分所
    有權人名冊與附冊上之「張維真」、「互助會」及「吳明蓉
    」字跡並非其所簽等語（見本院98年度桃簡字第2460號卷卷
    一第6 頁），惟經原審將卷附之系爭區分所有權人名冊與附
    冊之簽名欄上之「互助會」署押送請法務部調查局鑑定後，
    被告於本院審理時則改稱系爭區分所有權人名冊與附冊簽名
    欄上之「互助會」為其所簽，而「張維真」及「吳明蓉」並
    非其所簽立等語，是被告之前開辯詞乃前後不一，尚難遽採
    。再者，系爭區分所有權人名冊與附冊簽名欄上之「張維真
    」及「吳明蓉」之署押，均非系爭證人張維真及吳明蓉所親
    自簽立，此據證人張維真及吳明蓉證述明確如上，且系爭區
    分所有權人名冊與附冊於證人賴美蓮交予被告當時，其上確
    無「張維真」及「吳明蓉」之署押，亦據證人賴美蓮證述無
    誤如上，又觀諸卷附系爭區分所有權人名冊與附冊簽名欄上
    「張維真」「吳明蓉」之署押，亦核與被告於偵查及原審當
    庭書寫「張維真」及「吳明蓉」等字之筆順、筆畫及筆跡吻
    合，被告空言卷附系爭區分所有權人名冊與附冊簽名欄上「
    張維真」「吳明蓉」之署押並非其所簽立，自難憑採。抑且
    ，觀諸被告於偵查及原審審理時均否認其有於系爭區分所有
    權人名冊與附冊簽名欄上偽簽「互助會」之事實，而待前開
    署押經鑑定結果認為有其所書寫之可能性後，始坦承此部分
    之事實，顯見被告對本件系爭區分所有權人名冊與附冊上之
    「張維真」、「互助會」及「吳明蓉」等署押，是否為其所
    簽立，即有刻意隱瞞之情，堪認其於本院審理時辯稱系爭區
    分所有權人名冊與附冊上「張維真」及「吳明蓉」之署押並
    非其所簽立云云，當屬卸責之詞，不可採信。
(五)至被告於本院審理時聲請重新鑑定筆跡乙節，惟卷附之系爭
    區分所有權人名冊與附冊之簽名欄上之「互助會」署押，前
    已因原審經送法務部調查局鑑定，復無證據證明該鑑定結果
    有何不可採信之理由，另被告確有偽簽上開署押之事實，已
    至為明確，被告聲請重新鑑定，自無必要。
(六)綜上，被告如事實欄一、（一）所示之行使偽造私文書之犯
    行，已臻明確，其上開辯詞，殊不可採。
貳、事實欄一、（二）部分：
    訊據被告固坦承於上揭時、地有對告訴人蔡欣蕤稱「霸王」
    內容言詞之事實，惟矢口否認有事實欄一、（二）所示公然
    侮辱犯行，辯稱：伊當時是跟蔡欣蕤說「妳是霸王嗎」，伊
    沒有罵蔡欣蕤的意思云云。
一、稽證人即告訴人蔡欣蕤於警詢、檢察事務官訊問時證稱：於
    97年11月5 日下午4 時37分至4 時40分在桃園縣桃園市○○
    街18號1 樓之中山名門大樓，伊跟李訓長要建管課立案之申
    請資料，李訓長當眾人面前公然侮辱伊等語（見同上偵卷第
    6 頁、第26頁）明確。證人蔡親恩於檢察事務官訊問時證稱
    ：當天下午伊等去地下一樓要拿信件，剛好碰到李訓長，蔡
    欣蕤要跟李訓長索取大樓的財務報表，然後李訓長就跟蔡欣
    蕤說「你都沒交管理費，你是吃霸王餐憑什麼跟我拿財務報
    表」等語（見同上偵卷第39頁）綦詳；其於原審審理時另結
    證：97年11月5 日伊有遇到被告，當時伊跟伊母親蔡欣蕤經
    過一樓大廳，剛好遇到被告李訓長，伊母親心平氣和的跟李
    訓長要財務報表，但被告拒絕並向伊母親說未繳管理費的霸
    王，之後就不歡而散等語（見本院98年度桃簡字第2460號卷
    卷一第110 頁背面）屬實。此外，前開證人即告訴人蔡欣蕤
    及證人蔡親恩之證詞，亦核與卷附臺灣桃園地方法院檢察署
    檢察事務官勘驗告訴人蔡欣蕤所提出之錄音帶之勘驗內容大
    致相符（見同上偵卷第91頁），堪認被告李訓長有於97年11
    月5 日下午4 時37分許，在上址中山名門大樓1 樓管理室內
    之不特定人均得以共見共聞之場所內，有以足以貶低告訴人
    蔡欣蕤名譽之「做事像霸王一樣」等語，辱罵蔡欣蕤之事實
    ，灼然甚明。
二、至被告雖以上詞置辯，惟觀諸被告於檢察事務官訊問時係稱
    ：當時伊是跟告訴人說七八年都沒有繳管理費，憑什麼要這
    麼多東西，伊沒有說「你吃霸王餐」這種話等語（見同上偵
    卷第55頁）；其於原審訊問時乃稱：伊沒有對告訴人說「做
    事像霸王一樣」等語，因為告訴人多年沒有繳管理費，且要
    求伊提供會議記錄、開會資料，伊就跟告訴人說你沒有繳管
    理費，卻要這麼多等語（見本院98年度桃簡自第42頁背面）
    ，然其於本院訊問時則改稱：伊是有跟告訴人說「妳是霸王
    嗎」，但伊沒有辱罵之意思云云（見本院99年度簡上字第82
    6 號卷第105 頁），核其辯詞前後不一，已難採信。況且，
    依卷附上開錄音帶勘驗內容，被告係對告訴人蔡欣蕤稱「做
    事像霸王一樣」（見同上偵卷第91頁），而非「妳是霸王嗎
    」，足見被告辯稱其係對告訴人蔡欣蕤稱「妳是霸王嗎」等
    語，顯屬無稽，不可採信。此外，「霸王」乃意涵「行為專
    橫之人」之意，此經本院查詢教育部重編國語辭典修訂本（
    網址：http://dict.revised.moe.edu.tw，瀏覽日期：99年
    11月29日）無誤，再參諸被告與告訴人蔡欣蕤對話之前後內
    容，則被告對告訴人蔡欣蕤稱「做事像霸王一樣」，當係指
    告訴人蔡欣蕤做事專橫而帶有辱罵之意甚明，被告辯稱其並
    無罵告訴人蔡欣蕤之意，自不足採。
三、 綜上，被告如事實欄一、（二）所示之公然侮辱犯行，已
     臻明確，其上開辯詞，不足採納。
、論罪科刑：
一、關於事實欄一、（一）部分：按刑法上所謂偽造署押，係指
    未經他人之授權或同意，而擅自簽署他人之姓名或劃押。又
    署押係指在物體上署名或簽押，用以證明一定之意思表示，
    或一定之事實者而言。若未經他人授權冒用、簽署他人姓名
    於收據上並行使之，顯然對該文書之內容有所主張，應係偽
    造他人之名義而製作私文書，並非單純之偽造署押（最高法
    院93年度台上字第2057號、92年度台上字第2648號、85年度
    台上字第4354號、83年度台上字第2502號判決意旨參照）。
    被告偽簽如附表所示之「張維真」、「互助會」及「吳明蓉
    」之署押於系爭區分所有權人名冊與附冊之簽名欄上，製作
    張維真、桃園儲蓄互助社及吳明蓉本人親自出席中山名門大
    樓區分所有權人96年第1 次會議之意思表示之私文書，更將
    系爭區分所有權人名冊與附冊交付桃園縣政府報備而行使之
    ，足以生損害於張維真、桃園儲蓄互助會及吳明蓉，桃園縣
    政府對公寓大廈管理之正確性，是核被告所為，係犯刑法第
    216 條、第210 條行使偽造私文書罪。被告偽造署押乃為偽
    造私文書之階段行為，而其偽造私文書之低度行為又為行使
    偽造私文書之高度行為所吸收，皆不論罪。聲請簡易判決處
    刑意旨雖認被告如事實欄一、（一）所為係犯刑法第217 條
    第1項 之偽造署押罪，惟因起訴之基本社會事實同一，爰予
    變更起訴法條。
二、關於事實欄一、（二）部分：核被告所為，係犯刑法第309
    條第1 項之公然侮辱罪。
三、被告所犯上開行使偽造私文書與公然侮辱犯行，行為互殊、
    犯意各別，應予分論併罰。
四、撤銷改判部分：
    原審就犯罪事實一（一）部分認被告所涉犯行事證明確，而
    予以論罪科刑，固非無見。惟查：（一）按文書需具有意思
    性，亦即文書之內容，需有一定意思之表示，而準文書，係
    依習慣或特約，雖得作為某種用意之證明，但僅有文字或符
    號，並無一定意思之表示。因此，文書與準文書之區別，應
    以有否一定內容之意思表示為準。如有一定內容之意思，即
    屬文書；如僅有文字或符號，並無一定內容之意思表示，但
    依習慣或特約，足以作為某種用意之證明時，即屬準文書。
    查系爭區分所有權人名冊與附冊，其標題已載明「區分所有
    人會議出列席單位及人員」等文字，本身即有表示其上簽署
    之人有出該區分所有權人會議之意思，故被告於上偽簽「張
    維真」、「互助會」及「吳明蓉」之署押，已屬偽造私文書
    ，而非偽造準私文書，原審逕認被告所為係犯行使偽造準私
    文書罪，尚有未合。（二）被告固於系爭區分所有權人名冊
    與附冊上偽造「張維真」、「互助會」及「吳明蓉」之署押
    ，惟其既將系爭區分所有權人名冊與附冊送交桃園縣政府報
    備而行使之，其所為之偽造署押行為既已為偽造私文書行為
    所吸收，而不另論罪，則被告上開偽造署押之行為，自無依
    想像競合犯之例從一重處斷之問題，原審認被告以一行為偽
    造「張維真」、「互助會」及「吳明蓉」之名義係想像競合
    犯，亦有未合。被告上訴意旨執前揭情詞否認行使偽造私文
    書之犯行，雖無理由，惟原判決既有前揭可議，自應由本院
    將原判決關於被告行使偽造私文書罪部分撤銷改判。爰審酌
    被告貿然偽造「張維真」、「互助會」及「吳明蓉」之署押
    ，已造成張維真、桃園儲蓄互助社及吳明蓉之損害，並損及
    桃園縣政府對公寓大廈管理之正確性，犯後猶飾詞否認犯行
    ，未見悔意，並斟酌被告於本院準備程序已與被害人張維真
    及吳明蓉達成和解，暨審酌被告犯罪之動機、目的、手段等
    一切情狀，爰量處如主文第二項所示之刑，並諭知易科罰金
    折算之標準。至被告及其辯護人雖請求本院給予緩刑之機會
    ，惟查被告犯後猶否認犯行，難認有悔意，且其雖曾於本院
    準備程序與被害人桃園儲蓄互助社和解，惟桃園儲蓄互助社
    法定代理人吳傳興嗣後乃具狀向本院表示被告事後態度惡劣
    、毫無悔意、不宜輕縱等語（見本院99年度簡上字第826 號
    卷第62頁），是本院認被告對其所犯行使偽造文書罪之犯行
    ，並未知所悔悟，而無予以緩刑之宣告之必要，附此說明。
    被告如附表所示偽造「張維真」、「互助會」及「吳明蓉」
    之署押各1 枚，均應依刑法第219 條規定，予以宣告沒收。
五、上訴駁回部分：
    原審就犯罪事實一、（二）部分認被告涉有公然侮辱犯行明
    確，適用刑法第309 條第1 項，並審酌被告因與告訴人蔡欣
    蕤間有管理費是否繳交及索取公寓大廈相關資料之糾紛，竟
    於公眾得出入之場所，以足以貶損人格之言語辱罵告訴人，
    實已減損告訴人於社會上所保持之人格評價及社會地位，對
    告訴人之名譽業已造成侵害，併考量被告犯罪之動機、目的
    、手段、所生損害、素行暨犯後猶飾詞否認犯行之犯後態度
    暨其素行等一切情狀，判處被告拘役30日，並諭知如易科罰
    金，以新臺幣1,000 折算1 日，認事用法均無不合，量刑亦
    屬妥適。被告上訴否認犯罪，為無理由，應予駁回。至被告
    及其辯護人雖請求本院給予緩刑之機會，惟查被告犯後猶否
    認犯行，難認有悔意，雖曾於本院準備程序時與告訴人蔡欣
    蕤和解，惟告訴人蔡欣蕤嗣後具狀撤回前開和解之意思表示
    ，並表示被告草率履行和解條件，未成完全履行所答應之和
    解條件，顯見毫無誠心悔改之意（分別見本院99年度簡上字
    第826 號卷第55頁、第64頁至第70頁、第75頁），是本院認
    被告對其所犯公然侮辱罪之犯行，尚未知所悔悟，而無予以
    緩刑之宣告之必要，附此說明。
肆、無從併辦部分：
一、移送併辦意旨（99年度偵字第23212 號）略以：（一）被告
    李訓長係上址中山名門大樓住戶，並於89年間擔任該大樓社
    區之主任委員乙職，渠明知其於89年12月2 日，該社區所召
    開中山名門大樓社區住戶管理委員會時，該大樓7 樓之3、4
    樓之1 、5 樓之1 及9 樓之1 、2 、3 之區分所有權人呂惠
    珍、李葉美華、張惠梅及桃園儲蓄互助社均未參加，亦均未
    於在中山名門住戶管理委員會出席表上簽名，竟基於偽造署
    押之犯意，未經呂惠珍、李葉美華、張惠梅及桃園儲蓄互助
    社同意，分別在上開出席人員名表上之出席人員欄位，虛偽
    填寫呂惠珍、李葉美華、張惠梅及「儲蓄會」之簽名，足生
    損害於呂惠珍、李葉美華、張惠梅及桃園儲蓄互助社。（二
    ）被告李訓長於97年間，已非中山名門大樓社區之主任委員
    ，竟基於偽造及行使私文書之犯意，仍於97年12月15日，冒
    用中山名門大樓管理委員會之名義，製作不實之中山名門大
    樓管理委員會會議通知單，並於通知單管理委員會及主任委
    員欄位蓋用「中山名門大樓管理委員會」及「李訓長」印章
    ，並寄發上開傳單於社區住戶，足生損害於社區住戶及中山
    名門大樓管理委員會等語。因認被告李訓長此部分係涉犯刑
    法第210 條、第216 條之行使偽造私文書罪及同法第217 條
    1 項之偽造署押罪云云。
二、按刑法第56條連續犯之規定，業經修正公布刪除，並於95年
    7 月1 日施行，查本件被告經本院論罪科刑之如事實欄一、
    （一）之行使偽造私文書犯行犯罪時間係在95年7 月1 日後
    ，刑法既已刪除連續犯之規定，則此部分犯行與前開移送併
    辦意旨（一）所指偽造署押犯行及移送併辦意旨（二）所指
    之行使偽造私文書犯罪，本即無由成立連續犯，公訴人認上
    開移送併辦意旨被告之犯行，與本件被告經本院論罪科刑之
    如事實欄一、（一）之行使偽造私文書犯行，有連續犯之裁
    判上一罪關係，顯有未合。又上開移送併辦意旨被告之犯行
    ，與本件被告經本院論罪科刑之如事實欄一、（一）之行使
    偽造私文書犯行，時間並非緊接，在時間差距上既可以分開
    ，在刑法評價上，各具獨立性，故移送併辦所指被告犯行，
    與被告經本院論罪科刑犯行無任何裁判上或實質上一罪關係
    ，本院自無從併辦，應退回由檢察官另為適法之處理。
據上論斷，應依刑事訴訟法第455 條之1 第1 項、第3 項、第36
8 條、第369 條第1 項前段、第364 條、第299 條第1 項前段、
第300 條，刑法第216 條、第210 條、第41條第1 項前段、第21
9 條，刑法施行法第1 條之1 第1 項、第2 項前段，判決如主文
。
本案經檢察官林郁芬到庭執行職務。
中    華    民    國    99    年    12    月     6    日
                  刑事第七庭審判長法  官  鄭吉雄
                                  法  官  毛松廷
                                  法  官  蔡羽玄
以上正本證明與原本無異。
不得上訴。
                                  書記官  陳玉芳
中    華    民    國    99    年    12    月    7     日
附表
┌────────────────┬─────────┐
│物        品        名        稱│數              量│
├────────────────┼─────────┤
│公寓大廈（社區）區分所有權人名冊│各1枚             │
│與區分所有權人會議出列席單位及人│                  │
│員附冊簽名欄中偽造之「張維真」、│                  │
│「互助會」、「吳明蓉」之署押    │                  │
│                                │                  │
└────────────────┴─────────┘
附錄論罪科刑法條：
刑法第216條
行使第210 條至第215 條之文書者，依偽造、變造文書或登載不
實事項或使登載不實事項之規定處斷。
刑法第210條
偽造、變造私文書，足以生損害於公眾或他人者，處5 年以下有
期徒刑。

司法院資訊處製作；財團法人民間司法改革基金會備份。
